臺灣臺北地方法院民事判決　八十九年度訴字第五三三八號
　　原　　　告　亞太興氟碳建材有限公司
　　法定代理人　甲○○
　　訴訟代理人　黃啟逢律師
　　被　　　告　富欣金屬股份有限公司
　　法定代理人　乙○○
　　訴訟代理人　李威廷律師
右當事人間給付承攬報酬事件，本院判決如左：
    主    文
被告應給付原告新台幣佰貳拾萬貳仟玖佰柒拾元，及自民國八十九年十二月十
六日起至清償日止按年息百分五計算之利息。
訴訟費用由被告負擔。
本判決於原告以新台幣壹佰壹拾萬元為被告供擔保後，得假執行。但被告如於假執行
程序實施前，以新台幣佰貳拾萬貳仟玖佰柒拾元或同面額之富邦商業銀行可轉
讓定期存單為原告預供擔保後，得免於假執行。
    事    實
甲、原告方面：
一、聲明：除假執行供擔保金額外，如主文第一項所示。
二、陳述：
（一）緣被告於民國八十八年三月間向訴外人達欣工程股份有限公司（下稱達欣公司
      ）承攬太平洋光電廠辦公大樓帷幕外牆工程，被告承攬後即將大樓外牆鋁板及
      鋁擠型之ＫＹＮＡＲ＃５００氟碳烤漆工程（下稱系爭烤漆工程）委由原告承
      作，原告已履約完畢，並依合約之保固責任，於八十九年五月三十一日至六月
      十四日間應被告司要求換裝鋁版工程，且經訴外人達欣公司驗收認可。原告轉
      包系爭烤漆工程，因此只要完成工作履行應提出之給付，則被告對訴外人達欣
      公司之給付亦屬已為履行。達欣公司既已驗收通過系爭烤漆工程、交付業主使
      用，並已給付被告百分之九十之工程款，則依民法第五百零五條之規定，被告
      負有給付原告報酬之義務，爰訴請被告給付新台幣（下同）佰貳拾萬貳仟
      玖佰柒拾元及自訴狀送達之日起至清償日止按年息百分五計算之利息。
（二）對被告答辯後之陳述：
    １縱有產生色差、鋁擠型發生氧化及脫漆現象，有可能是被告於現場施作不良等
      因素引起，原告已全力協助被告解決，但不代表前開問題可歸責於原告。原告
      協助被告解決問題使能順利請款，對已修復的部分，亦經訴外人達欣公司派人
      檢查表示無問題，被告竟指又有瑕疵發生，原告遂於八十九年九月二十二日到
      現場勘驗，並列出瑕疵可能發生之原因通知被告，要求共同會勘，然被告相應
      不理。查被告所指有色差之部分（按該大樓共計六千多片鋁板中只有六十三片
      產生色差），原告已於八十九年五月三十一日至六月十四日全面檢修換裝完成
      並經業主驗收認可。依被告八十九年九月二十二日所發之傳真函及被告委託常
      理法律事務所所發之律師函，均未再提及色差問題，可見原告已改善色差問題
      。關於鋁擠型問題：因鋁板係由被告提供，原告則在室內烤漆，故研判疑似鋁
      板原料送烤漆前淋過雨水，被告又未告知加以研磨處理始生，原告在噴漆過程
      中已善盡注意義務，如有被告所指情形存在，可能是發生在送進原告工廠前所
      發生的問題導致的，原告當然不負瑕疵擔保責任。自原告將噴漆完成之鋁板交
      付被告安裝後，到原告修補完色差問題止，被告所指之瑕疵僅有色差問題，並
      無鋁擠型問題，然被告在原告請款時才提出所謂鋁擠型瑕疵問題，而該鋁擠型
      問題並未列在達欣公司驗收之缺失，以達欣公司如此有名之公司，豈會坐視瑕
      疵存在仍貿然驗收？達欣公司又怎會讓被告請領９５％的款項？可見被告主張
      在原告協助修補後仍有原告應負責之瑕疵，並非事實。被告只是藉詞拒付尾款
      。
    ２在承攬契約，立於對待給付關係者，為承攬人之完成一定工作及定作人之支付
      報酬。承攬人迄至交付原則上有先為給付之義務，不得爰用同時履行抗辯權。
      被告並未舉證有瑕疵存在，亦無法證明瑕疵係可歸責於原告，逕捏造原告拒絕
      修補之事實，依民法及切結書之規則為解除契約之意思表示，自不發生任何法
      律上之效力。原告並無違反切結書（Ａ）各款承攬解消事由，且依切結書保固
      內容（Ｂ）之內容，即便存有瑕疵，亦僅生原告無償修復或更換，倘情況緊急
      ，被告得逕行處理，其一切費用均由被告負責或由保固金支付，若有不足部分
      得向保證人追償，不容被告解除契約。被告於原告修補後，一方面請達欣公司
      驗收工程、請領尾款，另一方面又稱因達欣工程扣留其５％款項為由，主張有
      其他瑕疵而拒不付款，並主張解除契約、免回復原狀，實有違誠信原則。
三、證據：提出太平洋光電廠大樓新建工程切結書、八十九年九月二十二日律師函、
    原告公司催收應收帳款傳真、原告公司八十九年九月十三日發給富欣公司之傳真
    函、被告公司於八十九年九月二十二日發給原告公司之傳真函、被告公司委託常
    理法律事務所所發之律師函、美國原廠ＶＡＬＳＰＡＲ授權證明、財團法人工業
    技術研究院工業材料研究所網頁（均影本）各一件為證，並聲請本院送請工業技
    術學院鑑定系爭工程瑕疵。
乙、被告方面：
一、聲明：
（一）原告之訴及假執行之聲請均駁回。
（二）如受不利判決，被告願以現金或同額富邦商業銀行之可轉讓定期存單供擔保後
      ，請准宣告免假執行。
二、陳述：
（一）原告於承攬系爭烤漆工程前曾提供色澤、品質及規格完全均符合業界通用之Ａ
      ＡＭＡ　６０５．２建築用鋁材擠型料及牆板料的高性能有機塗料塗裝規範之
      樣本二份，並承諾其烤漆完成之外牆鋁板及鋁擠型亦將與該樣本完全相同，被
      告始同意將系爭烤漆工程委由原告承作，詎原告於同年八月間所交付之鋁板完
      全與樣本不符，有嚴重色差現象，鋁擠型亦發生氧化及脫漆等現象，經被告要
      求，原告於八十九年一月間至現場採取補救措施並署切結書，惟原告之補救措
      施並未改善前述瑕疵，被告遂要求原告應重新處理，原告雖應被告要求予以更
      換補強，然情況並未改善，被告要求原告再為處理，卻遭原告拒絕。系爭瑕疵
      之發生完全歸咎於原告，任何專業烤漆廠或工業技術研究院工業材料研究所及
      中華民國帷莫牆技術發展協會等專業機關均得鑑定瑕疵發生原因，原告不得推
      卸責任。系爭烤漆工程被告對達欣公司負有十年保固責任，如今未及半年即出
      現嚴重瑕疵，因此在原告修補系爭烤漆工程瑕疵至符合兩造間約定之品質前，
      依民法第二百六十四條規定，被告得拒絕給付尾款。
（二）達欣公司並未驗收系爭帷幕外牆工程，且尚有五百餘萬元之工程尾款未給付被
      告，故原告稱系爭工程業經達欣公司驗收通過云云，係屬不實。況本件承攬關
      係乃存於被告與原告之間，系爭烤漆工程是否驗收認可，自應由兩造間約定之
      標準認定，與達欣公司無涉。系爭帷幕外牆工程未經被告之業主達欣工公司付
      清尾款，原告以其自行製作之八十九年九月十三日之信函證明該工程業經達欣
      公司驗收認可，實屬無稽。原告之給付既有可歸責於原告之瑕疵存在，故無論
      系爭烤漆工程是否曾經驗收，依民法第四百九十二條規定及原告所出具之切結
      書之約定，原告應於被告指定期限內無償修復或更換，惟原告卻於接獲被告要
      求修補時予以拒絕，依民法第四百九十四條規定及切結書約定，被告均得解除
      爭承攬契約，且原告所提出之給付既存有瑕疵，同時構成不完全給付，經被告
      要求補正而未能補正，依民法第二百二十七條及第二百五十四條之規定，被告
      亦得解除系爭承攬契約，被告爰依前揭民法及切結書等相關規定，以本書狀之
      送達作為解約之意思表示通知，解除兩造間之承攬關係。
三、證據：提出樣本二份、照片八張、原告公司請款單、開會記錄、達欣公司傳真（
    均影本）各一份、雙方傳真文件影本四張、財團法人工業技貪研究院才料研究所
    「工業服務手冊」節本乙份為證，並聲請本院履勘系爭工程現場。
    理    由
一、原告主張被告於八十八年三月間向訴外人達欣公司承攬太平洋光電廠辦公大樓帷
    幕外牆工程後，即將系爭烤漆工程委由原告承作，原告已履約完畢，並於八十九
    年五月三十一日至六月十四日間依被告要求換裝鋁版工程，系爭烤漆工程業已於
    八十九年一月十九日完工交付，並經訴外人達欣公司驗收完畢開始使用，被告迄
    未給付原告工程款佰貳拾萬貳仟玖佰柒拾元之事實，已據其提出與所述相
    符之太平洋光電廠大樓新建工程切結書、八十九年九月二十二日律師函、原告公
    司催收應收帳款傳真各一件為證，並為被告所不爭執，是原告此部分主張之事實
    ，應可採信。
二、惟被告辯稱系爭烤漆工程有瑕疵存在，同時構成不完全給付，原告又拒絕修補，
    被告始拒絕支付前開工程款，並依民法第二百二十七條及第二百五十四條、第四
    百九十四條規定及切結書之約定，解除爭承攬契約。是本件二造間之爭執點如下
    ：系爭烤漆工程究有無瑕疵？若有者，瑕疵之肇致可否歸責於原告？被告就原告
    請求給付系爭工程報酬時，可否行使同時履行抗辯權？被告主張解除二造間系爭
    烤漆工程承攬契約，有無理由？是本件首要解決之爭執點即在於系爭烤漆工程有
    無瑕疵耳。茲分述如下：
三、被告主張系爭烤漆工程有瑕疵乙節，為原告所否認，原告陳稱：整件工程中原告
    僅負責把被告送來的鋁板噴漆，再由被告送至工地安裝，縱有產生色差現象、鋁
    擠型發生氧化及脫漆等現象，亦有可能是被告於現場施作不良等因素引起或因台
    灣地區雨水酸性增高等原因所致，非可歸責於原告。經查：
（一）本院依被告聲請到現場履勘，系爭工程大樓周圍戶外觀查外牆鋁版，部分鋁版
      顏色以肉眼觀察確未能與全部鋁版顏色相同，但外牆鋁版因有灰塵，是否屬於
      色差，無法因此觀察得知。至被告所指系爭工程大樓九樓鋁擠型有氧化部分，
      經以肉眼觀察，鋁擠型靠近戶外部分窗緣的確有脫漆、表面不平整的現象，但
      若於室內雨水接觸不到之部分，則表面平整，是否為氧化，以此方式無法得知
      。此有本院九十年四月二十四日勘驗筆錄暨現場照片在卷可稽。是被告主張本
      院勘驗現場後已可得證系爭烤漆工程存有瑕疵，與事實未符。
（二）經本院依原告聲請並經被告同意後送請財團法人工業技術鑑測中心鑑驗系爭烤
      漆工程有無瑕疵，其鑑定後鑑定說明如下：
    「一、大樓外牆鋁版烤漆所謂色差問題提出說明與研討。依工業技術研究院化學
      工業研究所的分析檢驗報告得知現場拆下與原樣品兩種烤漆樹脂主成分相同，
      道理上其顏色亦應合相同。（詳見檢驗報告）事實上令人有感色差問題發生，
      研其原因不外乎下列三種情形：１每人眼睛感差有別。２太陽光入射角與感受
      角度等大小不同有別。３烤漆面所感受太陽光之強度有別。以上說明只是個人
      感受而已，該不影響其原來品質。所以東西兩面所受太陽較強，所感受之所謂
      色差較明亮，但兩邊皆有鄰屋遮阻，東西兩面只有上面小部分感受到強光。其
      面積概估如下：東面約２０ｍｘ９ｍ＝１８０㎡，西面約２０ｍｘ８ｍ＝１６
      ０㎡，計３４０㎡，依富欣公司提供鋁版烤漆總面積為３９４４㎡，因此其占
      大樓鋁版帳幕部分之面積比例如下：３４０ｍ／３９４４ｍ＝０．０８６２＝
      ８．６２％。二、關於鋁擠型有氧化、脫漆之情形如下：依國立台灣科技大學
      機械工程材料實驗室試驗報告書得知現場拆下鋁板及鋁擠型，與原樣鋁板試驗
      分析結果，化學成分百分比相當吻合，惟鋁擠型ＳＩ長成分相差０．７３２％
      ，ＣＵ成分相差０．１６６７％而已（詳見試驗報告）屬合理範圍。而今所見
      於每層之落地門窗之接觸緣線，略有氧化、脫漆情形，究其原因，每遇雨後可
      能滯留水分侵蝕到鋁擠型，如今台灣雨水酸性增高，難免部分產生氧化、脫漆
      現象，發現此情形，惟有修補處理之。．．．．．．．．．．．．．依富欣金
      屬股份有限公司提供鋁擠型烤漆總面積為７６２１．４６５㎡，因此其占此大
      樓鋁擠型有氧化、脫漆部分之面積比例約：１７５／７６２１．４６５＝０．
      ０２２９＝約２．３％。」此有工業技術鑑測中心於九十一年八月五日提出（
      ９１）樺估字第Ａ０４００１號「不動產鑑定研究報告書」乙份附卷可佐。
      工業技術鑑測中心鑑定之結果，既認系爭烤漆工程無所謂色差問題，而關於鋁
      擠型有氧化、脫漆之情形，亦僅係存在於落地門窗之接觸緣線，因遇雨後可能
      滯留水分侵蝕到鋁擠型而略有氧化、脫漆情形，準此，即難認系爭烤漆工程存
      有瑕疵。是原告陳稱其給付並無瑕疵，縱有色差、鋁擠型發生氧化及脫漆等現
      象，亦非可歸責於原告等語，與前開鑑定結果相符，應可信實。被告主張原告
      之給付有瑕疵云云，則無足採。
（三）被告辯稱：色差現象絕非鑑定報告所謂「只是個人感受而己」，而係一客觀現
      象，色差鑑定除「漆膜光度」及「漆膜色差度」之測試外，亦須進行所謂「耐
      候試驗」測試，以鑑定其色差程度並瞭解色差原因。另烤漆脫漆氧化及其原因
      之鑑定，除應進行前述耐候試驗測試外，尚應進行「漆膜粉化度」、「漆膜附
      著力」及「漆膜耐酸鹼測試」，前開鑑測中心之鑑定方法及結論顯有謬誤，乃
      聲請本院送由其他機關重行鑑定。惟查，本件係原告聲請送工業技術研究院鑑
      定，並經被告同意由該機關鑑定，此有本院九十年六月二十一日言詞辯論筆錄
      在卷可稽，被告因於鑑定結果認系爭工程無瑕疵而聲請本院重行指定財團法人
      中華營建基金會或其它專業鑑定機關就系爭烤漆重行鑑定，自無必要性。況且
      ，被告主張要做所謂之漆膜光度測試、漆膜色差度測試、耐候測試，並非是色
      差鑑定。根據財團法人工業研究院工業材料研究所之分類，上述三種鑑定為耐
      蝕與防蝕性測試），而耐候測試，係針對受測物在各種不同之氣候與溫度下作
      測試，皆與色差鑑定無關。有無色差，認定有色差之範圍為何，基本上每個人
      皆不同，與光線角度，陽光照射亦有相當之關係。如有變色自與樹脂之成分有
      關，故財團法人工業技術鑑測中心對烤漆樹脂成分進行測試，並無謬誤可言。
      再者，根據鑑定報告書中現場拆下之烤漆樹脂主成分相同，證明原告施作烤漆
      之成分與被告提供之樣品相同，因之發生氧化之原因與烤漆之成分無關，至於
      氧化之原因為何，恐有多端，除如鑑定報告書所認是台灣雨水具酸性之氣候因
      素外，亦有可能是因大樓在清潔維護之過程中使用具酸性之化學成分之清潔劑
      所致。既現場拆下之鋁板及鋁擠型與原樣品之材質進行試驗分析，兩者化學成
      分吻合，屬合理範圍內，原告之給付即無瑕疵可言。因認本件無重行鑑定之必
      要，附此敘明。
（四）承前所述，系爭烤漆工程經本院依原告聲請被告同意送請財團法人工業技術鑑
      測中心鑑定之結果認無瑕疵之情，已如前述，且系爭烤漆工程早於八十九年一
      月十九日完工交付，並經訴外人達欣公司驗收完畢交付使用，亦為二造所不爭
      執之事實，復有被告公司於八十九年十二月五日向達欣公司請求給付５％保固
      尾款之聯絡傳真函一件附卷可考，堪信原告已完成工作。被告雖辯稱系爭帷幕
      外牆工程迄未經被告之業主達欣工公司付清尾款，原告以其自行製作之八十九
      年九月十三日之信函證明該工程業經達欣公司驗收認可，實屬無稽。惟查，被
      告所指業主達欣工公司尚未付清之五百餘萬元之尾款，實係指５％之保固尾款
      ，且被告自陳系爭帷幕外牆工程至今已完工並已驗收完成，此有前開被告於八
      十九年十二月五日予達欣公司之傳真函件可佐。是被告再指原告之工程有瑕疵
      ，並據以主張行使同時履行抗辯權，即無理由，且被告在原告完成本件承攬工
      程後，再主張解除契約，亦顯失公平，而無可採。
四、退而言之，縱使認前述鋁擠型發生氧化及脫漆等現象，係屬於被告主張之瑕疵，
    惟依民法第四百九十二條規定，定作人亦應請求承攬人為之修補，倘承攬人拒絕
    修補或其瑕疵不能修者，定作人始得依民法第四百九十四條規定解除契約或請求
    減少報酬。茲被告主張其請求原告修補瑕疵為原告所拒絕，雖提出雙方傳真文件
    四張為證，然為原告否認。
（一）查系爭烤漆工程發包予原告承攬後，二造曾於八十八年十二月二十四日會商協
      議，於八十九年一月十九日原告交付最後一批鋁板及鋁擠型、被告全部裝設完
      畢後，達欣公司固曾表示鋁板色差有問題，而要求應重新換版，故被告於八十
      九年二月要求原告將有色差問題之鋁板拆回重烤，而在八十九年六月間原告重
      新交付重烤之鋁板。足見原告確配合被告之指示做工程之修補，被告嗣於同年
      九月二十二日再發之傳真與同年十月四日之函件，則未再提及色差問題，是原
      告已改善色差問題，信屬可徵。至於被告函文中所提之鋁擠型氧化、脫落問題
      ，查被告對鋁板係由其提供、原告在室內烤漆乙節並不爭執，則此鋁擠型氧化
      、脫落是否係原告工作之瑕疵所致（如前所述係因遇雨後滯留水分侵蝕到落地
      門窗之接觸緣線故略有氧化、脫漆情形），被告亦未舉證證明，是原告於八十
      九年九月二十二日傳真被告要求會勘確認責任，並未拒絕修補，亦屬合情合理
      之要求，但被告對於是否要共同會勘，卻未回覆，此有被告前述同年十月四日
      之函件可證。是原告主張其已依之全力配合，信屬非虛，尚難認原告有拒絕修
      補之情。準此，被告之主張即與前述民法法規之構成要間有間，自難逕依民法
      第四百九十四條規定主張解除契約。
（二）再觀之原告出具之切結書內容係約定：「保固期間內如發生因承攬人（即原告
      ）工料不良之損壞、瑕疵及性能品質不符規範等情事時，無論次數多寡，承攬
      人應於貴公司（即被告）指定期限內無償修復或更換」、「承攬人如下列各情
      事發生時貴公司得立即通知承攬人後逕行解消其承攬權。違背本承攬書及附
      件內各項條款或業務上顯有偷工減料之情者」，是系爭工程有氧化、脫漆問題
      ，被告自可依此於保固期間內請求原告修補，或可依二造間之承攬契約第三十
      五條約定保留５％之保固尾款，待保固期滿，始無息退還。然系爭烤漆工程之
      有氧化、脫漆問題並非原告致成已詳如前述，被告亦未舉證證明前開問題係原
      告違背本承攬書及附件內各項條款或業務上顯有偷工減料之情，是被告主張依
      切結書之內容亦可主張解除契約，與切結書內容真義有間，亦無足採。
（三）被告復主張原告提出之給付存有瑕疵，同時構成不完全給付，經被告要求補正
      而未能補正，依民法第二百二十七條及第二百五十四條之規定，被告亦得解除
      系爭承攬契約，且按同份切結書之規定：「承攬人被解消承攬權後自願承諾下
      列各項：願意退還預領（借）款及溢領款並放棄應領未領款，且到場之一切
      已成或未成材料無條件由貴公司接收。貴公司所蒙受之損失（包括間接性）
      概由承攬人賠償」，因此被告無庸負回復原狀之責任云云。惟查，系爭烤漆工
      程經送請鑑驗之結果並不認存有瑕疵，已如前述，縱使存有鋁擠型氧化、脫漆
      等現象，被告通知原告應為改善時，因認原告並未逕行拒絕亦如前述，是被告
      主張依民法第二百二十七條第一項及民法第二百五十四條規定解除契約，亦無
      理由，且顯失衡平。
五、按報酬應於工作交付時給付之，無須交付者，應於工作完成時給付。民法第五百
    零五條定有明文。被告承攬之系爭烤漆工程業已完工交付，並經業主達欣公司驗
    收完畢開始使用，為二造所不爭執，被告依約即應給付工程款項。縱有非可謂為
    瑕疵之細微問題存在，亦係被告得依保固條款請求原告修復之範疇，非可遽以為
    拒付工程款項或援引為解除契約之理由。從而，原告據以提起本訴，請求被告應
    給付原告新台幣佰貳拾萬貳仟玖佰柒拾元，及自訴狀送達之日即民國八十
    九年十二月十六日起至清償日止按年息百分五計算之利息，即無不合，應予准許
    。
六、假執行之宣告：
    二造均陳明願供擔保，聲請宣告假執行及免為假執行之宣告，經核無不合，爰分
    別酌定相當擔保金額准許之。
七、結論：原告之訴為有理由，依民事訴訟法第七十八條、第三百九十條第二項、第
    三百九十二條，判決如主文。
中　　　華　　　民　　　國　　九十一　　年　　十二　　 月　　十九　　　日
　　　　　　　　　　　　　　　民事第三庭法　　　官　林振芳
右為正本係照原本作成
如對本判決上訴，須於判決送達後廿日內向本院提出上訴狀
中　　　華　　　民　　　國　　九十一　　年　　十二　　　月　　二十　　　日
　　　　　　　　　　　　　　　　　　　　法院書記官　葛映嵐
